臺灣高等法院臺中分院刑事判決　　　　96年度上訴字第1972號
上　訴　人
即　被　告　甲○○
　　　　　　　　　　號（
指定辯護人　本院公設辯護人　丁○○
上　訴　人
即　被　告　乙○○
　　　　　　　　　　（
選任辯護人　陳沆河　律師
上列上訴人因毒品危害防制條例案件，不服臺灣彰化地方法院96
年度訴字第452號中華民國96年6月21日第一審判決（起訴案號：
臺灣彰化地方法院檢察署96年度偵字第920、926號），提起上訴
，本院判決如下：
    主  文
一、原判決撤銷。
二、乙○○所犯罪名、處罰及定應執行刑如下：
(一)、共同販賣第一級毒品（販賣予陳素梅），累犯，處有期徒刑
    拾伍年陸月；行動電話貳支（不含ＳＩＭ卡）沒收；販賣第
    一級毒品所得新臺幣伍佰元沒收之，如全部或一部不能沒收
    時，以其財產抵償之。
(二)、共同販賣第一級毒品（販賣予洪明輝），累犯，處有期徒刑
    拾伍年陸月；行動電話貳支（不含ＳＩＭ卡）沒收；販賣第
    一級毒品所得新臺幣伍佰元沒收之，如全部或一部不能沒收
    時，以其財產抵償之。
(三)、共同販賣第一級毒品（販賣予洪明輝），累犯，處有期徒刑
    拾伍年陸月；行動電話貳支（不含ＳＩＭ卡）沒收；販賣第
    一級毒品所得新臺幣伍佰元沒收之，如全部或一部不能沒收
    時，以其財產抵償之。
(四)、共同販賣第一級毒品（販賣予洪明輝），累犯，處有期徒刑
    拾伍年陸月；行動電話貳支（不含ＳＩＭ卡）沒收；販賣第
    一級毒品所得新臺幣伍佰元沒收之，如全部或一部不能沒收
    時，以其財產抵償之。
(五)、共同販賣第一級毒品（販賣予洪明輝），累犯，處有期徒刑
    拾伍年陸月；行動電話貳支（不含ＳＩＭ卡）沒收；販賣第
    一級毒品所得新臺幣伍佰元沒收之，如全部或一部不能沒收
    時，以其財產抵償之；扣案之第一級毒品海洛因拾捌包（合
    計淨重壹點肆壹公克），沒收銷燬之。
(六)、共同販賣第一級毒品（販賣予楊宏評），累犯，處有期徒刑
    拾伍年陸月；行動電話貳支（不含ＳＩＭ卡）沒收；販賣第
    一級毒品所得新臺幣伍佰元沒收之，如全部或一部不能沒收
    時，以其財產抵償之。
(七)、共同販賣第一級毒品（販賣予楊宏評），累犯，處有期徒刑
    拾伍年陸月；行動電話貳支（不含ＳＩＭ卡）沒收；販賣第
    一級毒品所得新臺幣伍佰元沒收之，如全部或一部不能沒收
    時，以其財產抵償之。
(八)、共同販賣第一級毒品（販賣予陳志成），累犯，處有期徒刑
    拾伍年陸月；行動電話貳支（不含ＳＩＭ卡）沒收；販賣第
    一級毒品所得新臺幣伍佰元沒收之，如全部或一部不能沒收
    時，以其財產抵償之。
(九)、應執行有期徒刑拾柒年陸月，行動電話貳支（不含ＳＩＭ卡
    ）沒收。販賣第一級毒品所得新臺幣肆仟元沒收之，如全部
    或一部不能沒收時，以其財產抵償之。扣案之第一級毒品海
    洛因拾捌包（合計淨重壹點肆壹公克），沒收銷燬之。
三、甲○○所犯罪名、處罰及定應執行刑如下：
(一)、共同販賣第一級毒品（販賣予陳素梅），處有期徒刑拾伍年
    貳月；行動電話貳支（不含ＳＩＭ卡）沒收；販賣第一級毒
    品所得新臺幣伍佰元沒收之，如全部或一部不能沒收時，以
    其財產抵償之。
(二)、共同販賣第一級毒品（販賣予洪明輝），處有期徒刑拾伍年
    貳月；行動電話貳支（不含ＳＩＭ卡）沒收；販賣第一級毒
    品所得新臺幣伍佰元沒收之，如全部或一部不能沒收時，以
    其財產抵償之。
(三)、共同販賣第一級毒品（販賣予洪明輝），處有期徒刑拾伍年
    貳月；行動電話貳支（不含ＳＩＭ卡）沒收；販賣第一級毒
    品所得新臺幣伍佰元沒收之，如全部或一部不能沒收時，以
    其財產抵償之。
(四)、共同販賣第一級毒品（販賣予洪明輝），處有期徒刑拾伍年
    貳月；行動電話貳支（不含ＳＩＭ卡）沒收；販賣第一級毒
    品所得新臺幣伍佰元沒收之，如全部或一部不能沒收時，以
    其財產抵償之。
(五)、共同販賣第一級毒品（販賣予洪明輝），處有期徒刑拾伍年
    貳月；行動電話貳支（不含ＳＩＭ卡）沒收；販賣第一級毒
    品所得新臺幣伍佰元沒收之，如全部或一部不能沒收時，以
    其財產抵償之；扣案之第一級毒品海洛因拾捌包（合計淨重
    壹點肆壹公克），沒收銷燬之。
(六)、共同販賣第一級毒品（販賣予楊宏評），處有期徒刑拾伍年
    貳月；行動電話貳支（不含ＳＩＭ卡）沒收；販賣第一級毒
    品所得新臺幣伍佰元沒收之，如全部或一部不能沒收時，以
    其財產抵償之。
(七)、共同販賣第一級毒品（販賣予楊宏評），處有期徒刑拾伍年
    貳月；行動電話貳支（不含ＳＩＭ卡）沒收；販賣第一級毒
    品所得新臺幣伍佰元沒收之，如全部或一部不能沒收時，以
    其財產抵償之。
(八)、共同販賣第一級毒品（販賣予陳志成），處有期徒刑拾伍年
    貳月；行動電話貳支（不含ＳＩＭ卡）沒收；販賣第一級毒
    品所得新臺幣伍佰元沒收之，如全部或一部不能沒收時，以
    其財產抵償之。
(九)、應執行有期徒刑拾陸年貳月，行動電話貳支（不含ＳＩＭ卡
    ）沒收。販賣第一級毒品所得新臺幣肆仟元沒收之，如全部
    或一部不能沒收時，以其財產抵償之。扣案之第一級毒品海
    洛因拾捌包（合計淨重壹點肆壹公克），沒收銷燬之。
四、乙○○、甲○○其餘被訴販賣第一級毒品部分予陳素梅、楊
    宏評部分無罪。
    事  實
一、乙○○（綽號「金剛」）前於民國九十三年及九十四年間，
    曾先後因違反毒品危害防制條例案件，經臺灣臺中地方法院
    分別判處有期徒刑七月、八月確定，嗣並裁定其應執行有期
    徒刑一年二月，而其入監執行後，九十四年十二月十五日假
    釋付保護管束，至九十五年二月二十七日未經撤銷假釋，視
    為執行完畢。竟仍不知悔改，明知海洛因為毒品危害防制條
    例第二條第二項第一款所定之第一級毒品，不得非法販賣，
    竟仍與其女友甲○○共同基於販賣第一級毒品海洛因以牟利
    之犯意聯絡，以不詳價格購入數量不詳之海洛因後，即以門
    號0000000000號、0000000000號行動
    電話作為販賣毒品之聯繫工具，而為下列販賣海洛因之犯行
    ：
(一)、九十六年一月間某日，由陳素梅以門號000000000
    0號行動電話或○四—0000000號電話，撥打前開乙
    ○○、甲○○所持用之行動電話，聯繫購買海洛因之細節，
    嗣約定好交易之時間、地點及數量後，即由乙○○依約將陳
    素梅所欲購買之海洛因，持往乙○○位於彰化縣埔鹽鄉○○
    路三號之居所外完成交易。乙○○、甲○○即以上開方式販
    賣新台幣（下同）五百元海洛因予陳素梅一次。
(二)、自九十六年一月初某日（原審誤載為九十五年十二月間）起
    ，至九十六年一月十六日止，先後四次（非接續關係），由
    洪明輝以門號0000000000號行動電話，撥打前開
    乙○○、甲○○所持用之行動電話，聯繫購買海洛因之細節
    ，嗣約定好交易之時間、地點及數量後，即由乙○○依約將
    洪明輝所欲購買之五百元海洛因，持往乙○○位於彰化縣埔
    鹽鄉○○路三號之居所外一次；甲○○持洪明輝所欲購買之
    五百元海洛因前往彰化縣埔鹽鄉南港村百姓公廟一次；乙○
    ○持洪明輝所欲購買之五百元海洛因前往彰化縣溪湖鎮○○
    路三山國王廟二次（最後一次於九十六年一月十六日，在三
    山國王廟交易），完成交易。乙○○、甲○○即以上開方式
    販賣海洛因予洪明輝四次，每次販賣價格均為五百元之海洛
    因，共計獲利二千元。
(三)、自九十六年一月初某日（原審誤載為九十五年十二月中旬）
    ，及九十六年一月十五日，先後二次（非接續關係），由楊
    宏評利用門號0000000000號行動電話或公用電話
    ，撥打前開乙○○、甲○○所持用之行動電話，聯繫購買海
    洛因之細節，嗣約定好交易之時間、地點及數量後，即由乙
    ○○依約將楊宏評所欲購買之五百元海洛因，持往彰化縣埔
    鹽鄉南港村土地公廟旁完成交易。乙○○、甲○○即以上開
    方式販賣海洛因予楊宏評二次，每次販賣價格均為五百元之
    海洛因，共計獲利一千元。
(四)、於九十六年一月初某日，由陳志成以門號00000000
    00號行動電話，撥打前開乙○○、甲○○所持用之行動電
    話，聯繫購買海洛因之細節，嗣約定好交易之時間、地點及
    數量後，即由乙○○依約將陳志成所欲購買之五百元海洛因
    ，持往彰化縣埔鹽鄉南港村保安宮旁完成交易。乙○○、甲
    ○○即以上開方式販賣價格五百元之海洛因予陳志成一次，
    共計獲利五百元。
    嗣於九十六年一月十六日晚間十時三十五分許，為警在彰化
    縣埔鹽鄉○○村○○路三號旁空地查獲，並當場扣得注射針
    筒一支、海洛因十八包（合計淨重一‧四一公克）及行動電
    話二支（各插入門號0000000000號、00000
    00000號ＳＩＭ卡）。
二、案經彰化縣警察局溪湖分局報告臺灣彰化地方法院檢察署檢
    察官偵查起訴。
    理  由
壹、證據能力部分
一、查證人陳志成、陳素梅、楊宏評及洪明輝於警詢時之證述及
    指認，屬被告以外之人於審判外向司法警察所為之言詞供述
    ，且原審辯護人認此部分不具有證據能力，故依刑事訴訟法
    第一百五十九條第一項之規定，此部分應不具有證據能力。
二、按被告以外之人於審判外之言詞或書面陳述，除法律規定外
    ，不得作為證據，刑事訴訟法第一百五十九條第一項固定有
    明文，亦即新修正之刑事訴訟法對傳聞證據原則上認為不具
    證據能力，除非有同法第一百五十九條之一至之五之情形，
    始例外承認具有證據能力。惟「被告以外之人於偵查中向檢
    察官所為之陳述，除顯有不可信之情況者外，得為證據。」
    刑事訴訟法第一百五十九條之一第二項亦有明文規定。本案
    證人陳素梅、洪明輝、楊宏評、陳志成、甲○○等人，於後
    開所引偵查中以證人身分所為陳述，均經具結（證人結文見
    926號偵卷第54、114、122、43，920號偵卷第6頁），則證
    人陳素梅等人其等向檢察官所為之陳述，係就其等親自見聞
    之事，而為證述，依據本案卷證，並無顯有不可信之情況，
    自得採為為證據，有證據能力，先為敘明。
貳、實體部分
甲、有罪部分
一、訊據被告甲○○矢口否認上開販賣第一級毒品海洛因之犯行
    ，辯稱：伊沒有販賣過海洛因，也不曾幫被告乙○○送過海
    洛因，只曾幫被告乙○○接過電話，並請對方等一下再打，
    至伊於偵訊中雖曾坦承販賣海洛因之犯行，惟當時是因為想
    要趕快交保才會亂說云云。訊據被告乙○○則僅坦承曾賣給
    證人陳志成、陳素梅、洪明輝各一次及楊宏評二次海洛因，
    每次均賣價格五百元之海洛因等部分犯罪事實，至其餘部分
    之犯罪事實則均矢口否認之，辯稱：伊沒有賣那多次云云。
    經查：
(一)、販賣毒品予陳素梅部分：
    被告乙○○業已坦承販賣第一級毒品海洛因予陳素梅一次，
    販賣價格五百元之事實，而且證人陳素梅於九十六年一月二
    十五日偵訊中具結證稱：「（何時開始向『金剛』乙○○買
    毒品？）從95年10月初買到95年11月初，買過三次海洛因，
    我用我的電話00－0000000及0000－000000號打他的0000－
    000000、0000－000000號聯絡交易，約在他埔鹽鄉南港村他
    的住處或埔鹽鄉好修村旁的廟交易，都是他本人拿來給我的
    ，一手交錢一手交毒品。0000-000000是乙○○的同居人甲
    ○○的，因為我打乙○○的電話沒人接，才會打甲○○的電
    話，我只有打過一次」等語（見926號偵卷第53頁）；嗣於
    九十六年六月七日原審審理時證稱：「我跟乙○○聯絡都是
    以00-0000000及0000-000000號電話撥打乙○○的0000-0000
    00、甲○○的0000-000000號聯絡……我跟乙○○買過三次
    毒品。二次500元、一次1000元。這三次交易當中，交易地
    點有一次直接送到我家，還有在我加附近好修村的廟，還有
    一次是在他埔鹽鄉南港村的住處。這三次都是乙○○自己交
    給我的……（被告乙○○供稱他在96年1月間曾經賣給你一
    次500元海洛因？）有。是包括在三次裡面，好像是去他們
    家的那一次」等語（見原審卷第109至111頁背面）。參照證
    人陳素梅以其上開電話與被告乙○○持用之上開電話在九十
    六年一月十二日、同年一月十四日有電話通聯紀錄（見926
    號偵卷第65至66頁、第75至76頁），另被告乙○○持用之上
    開行動電話，本院於九十六年八月十五日發函查詢：「自95
    年10月1日起至96年1月16日止」之電話通聯紀錄，因已逾保
    存六個月期限，無從查考，有中華電信行動電話雙向通聯格
    式說明一紙在卷（見本院卷第86頁），則陳素梅作證向被告
    乙○○二人購買第一級毒品海洛因三次，僅有九十六年一月
    間之購買一次部分，有被告乙○○自白及通聯紀錄可資佐證
    ，至於，陳素梅證述九十五年間（十月初起）另二次購買毒
    品部分之證詞，則無其他證據可資佐證，尚難認定被告二人
    有另二次販賣毒品予陳素梅犯行（此部分另為無罪判決，詳
    後敘述）。證人陳素梅關於被告乙○○販賣海洛因之價格，
    有五百元、一千元不等之證述，本院依「罪疑利益歸於被告
    原則」，認定此部分交易金額為一次五百元。
(二)、販賣毒品予洪明輝部分：
　　被告乙○○僅坦承販賣第一級毒品海洛因予洪明輝一次，販
    賣價格五百元之事實。然查，證人洪明輝於九十六年二月五
    日偵查中具結證稱：「我本身有施用毒品海洛因。毒品來源
    都是向乙○○購買的，我都叫他『金剛』，我都打他的手機
    0000-000000，電話我還記得。（購買次數）四次。每次都
    買500元，沒有買過1000元。我打電話過去時，如果是甲○
    ○接電話，就是由她交給我；如果是乙○○接電話，就是他
    交給我。交易地點不一定，通常都在他家外面門口、溪湖三
    山國王廟」等語（見926號偵卷第112至113頁）；嗣於九十
    六年五月十七日在原審證稱：「（我在何處賣給你毒品？）
    我有打電話給你（被告乙○○），你騎機車拿到三山國王廟
    交給我的……我在警詢、偵查中說是96年1月初至96年1月16
    日跟乙○○改海洛因之陳述實在……我打電話給乙○○有一
    次是她女朋友接的。他女朋友就是當庭站在被告旁邊的女性
    被告（甲○○）。（你打電話給他，甲○○如何說？）甲○
    ○說乙○○在睡覺，我說我要還錢，還500元（意指買毒品
    五百元），甲○○說她會拿出來給我，之後甲○○就騎著電
    動腳踏車拿海洛因給我。我們在他們住處附近的百姓公廟交
    易。我跟甲○○只有交易這一次。『金剛』就是庭上的乙○
    ○……我確實有一次是我自己騎車到乙○○住處去拿過一次
    ，另外就是甲○○拿去百姓公廟一次，有二次是乙○○拿去
    三山國王廟給我，我剛才是忘記了還有一次。我確實有騎車
    到乙○○住處那一次，當時被告二人都在他們住處裡面，是
    『金剛』就是被告乙○○拿給我的」等語（見原審卷第66至
    68頁）。參照證人乙○○以其上開電話與被告乙○○持用之
    上開電話在九十六年一月十一日、一月十二日、一月十三日
    、一月十四日均有電話通聯紀錄（見926號偵卷第56至58 頁
    、61、62、67、67、68、74、75、78頁，另被告乙○○持用
    之上開行動電話，本院於九十六年八月十五日發函查詢：「
    自95年10月1日起至96年1月16日止」之電話通聯紀錄，因已
    逾保存六個月期限，無從查考，有中華電信行動電話雙向通
    聯格式說明一紙在卷，見本院卷第86頁），核與證人洪明輝
    所證述九十六年一月初至九十六年一月十六日跟被告二人購
    買第一級毒品海洛因四次，每次五百元等情吻合，其證詞堪
    信屬實。被告乙○○僅承認一次，否認其餘三次，被告甲○
    ○否認共同販賣予洪明輝，核係卸責之詞，均非可取。
(三)、販賣毒品予楊宏評部分：
    訊之被告乙○○僅坦承販賣第一級毒品海洛因予楊宏評二次
    ，販賣價格五百元之事實。查，證人楊宏評於九十六年二月
    十二日偵查中具結證稱：「我有施用毒品海洛因，我的毒品
    來源是向乙○○買的，他叫『金剛』。我從去年（95年）12
    月中開始至今年（96年）1月向他（乙○○）購買約18、19
    次。金額為500元、1000元、2000元，2000元只買過一、二
    次。我是以0000－000000號電話或公共電話打給他，次數並
    不多，也不固定。交易地點在他家外面的廟。是乙○○拿海
    洛因給我。打電話是男的接電話，如果是女生接的，我就請
    他幫我接乙○○」等語（見926偵卷第120至121頁）；嗣於
    九十六年六月七日在原審證稱：「我本身有施用毒品海洛因
    ，毒品來源是乙○○。我有時候用0000－000000號行動電話
    ，大部分都是用公用電話跟乙○○買毒品。我是95年12月至
    96年1月15日向『金剛』購買海洛因。我們約的地點在埔鹽
    鄉南港村附近的土地公廟。我打電話給金剛向他買毒品約十
    八、九次。有幾次是女生接的電話，我請他將電話交給『金
    剛』，我直接跟『金剛』講。我每次跟『金剛』買的份量是
    1000 至2000元，有時候500元也有。我跟乙○○電話交談所
    用的術語，剛開始前幾次是明講，後來我們約好我對他稱是
    要跟他借錢或還錢，實際上就是要買該額度的海洛因。我能
    確認購買毒品的次數，有十八次。1000元的有14次、2000元
    的2次、500元的2次」等語（見原審卷第105至107頁背面）
    。參照偵查中檢察官調閱證人乙○○上開電話之通聯紀錄（
    自96 年1月11日起至96年1月17日止），查無被告乙○○之
    上開電話與證人楊宏評之通聯紀錄，有通聯紀錄一份在卷可
    徵（見926號偵卷第55至105頁）。本院為究明事實，再就被
    告乙○○持用之上開行動電話，於九十六年八月十五日發函
    查詢：「自95年10月1日起至96年1月16日止」之電話通聯紀
    錄，因已逾保存六個月期限，無從查考，有中華電信行動電
    話雙向通聯格式說明一紙在卷（見本院卷第86頁）。因此，
    證人楊宏評雖證稱：被告乙○○販賣第一級毒品海洛因予伊
    十八次云云，然其中除有二次有被告乙○○自白可供佐證外
    ，其餘各次並無通聯紀錄可資參佐，尚難認定被告二人有另
    外十六次販賣毒品予楊宏評犯行（此部分另為無罪判決，詳
    後敘述）。又，證人楊宏評關於被告乙○○販賣海洛因之價
    格，有五百元、一千元、二千元不等之證述，本院依「罪疑
    利益歸於被告原則」，認定此部分交易金額為二次，每次五
    百元。
(四)、販賣毒品予陳志成部分：
    訊據被告乙○○僅坦承販賣第一級毒品海洛因予陳志成一次
    ，販賣價格五百元之事實。查，證人陳志成於九十六年一月
    二十三日偵查中具結證稱：「（你是否有向『金剛』男子購
    買毒品？）是，買過一次。（何時向他買毒品？）今年一月
    初，正確時間不記得。（約在何處？）埔鹽鄉南港村保安宮
    前。（買了多少？）500元一小包。（何種毒品？）海洛因
    ……（『金剛』男子是否於警詢中所述乙○○？）是」等語
    （見926號偵卷第41至42頁）；嗣於九十六年六月七日在原
    審證稱：「我用0000-000000號電話與乙○○聯絡。聯絡購
    買毒品時，我說我要買500或是1000，他就叫我在埔鹽鄉南
    港村保安宮那裡等。我買的是毒品海洛因。是在96年1月初
    買的。是乙○○自己來的。毒品也是乙○○親手交給我的。
    錢是我直接交給他。我跟乙○○總共只交易一次」等語（見
    原審卷第104頁至第105頁）。參照偵查中檢察官調閱證人乙
    ○○上開電話之通聯紀錄（自96年1月11日起至96年1月17
    日止），查無被告乙○○之上開電話與證人陳志成之通聯紀
    錄，有通聯紀錄一份在卷可徵（見926號偵卷第55至105頁）
    ，本院為究明此二人間有無通聯紀錄之事實（檢察官蒐證調
    查之起迄時間不完整），再就被告乙○○持用之上開行動電
    話及證人陳志成持用之上開電話，於九十六年八月十五日發
    函查詢：「自95年10月1日起至96年1月16日止」之電話通聯
    紀錄，因已逾保存六個月期限，無從查考，有中華電信行動
    電話雙向通聯格式說明、東信電訊股份有限公司九十六年八
    月二十日函各一紙在卷（見本院卷第86、116頁）。因此，
    證人陳志成證稱：被告乙○○販賣第一級毒品海洛因予伊一
    次等語，雖無通聯紀錄可參，然與被告乙○○自白情節吻合
    ，此部分堪信屬實。
(五)、按以自己共同犯罪之意思，參與實施犯罪構成要件以外之行
    為，或以自己共同犯罪之意思，事先同謀，而由其中一部分
    人實施該犯罪行為者，均為共同正犯（司法院大法官會議釋
    字第109號解釋參照）。換言之，行為人如係以自己共同犯
    罪之意思參與犯罪，其所參與者縱非該犯罪構成要件之行為
    ，仍無礙於共同正犯罪責之成立。查，被告甲○○於九十六
    年一月十七日偵訊中亦坦承：「警察在我身上查獲18小包海
    洛因，這些東西是我男朋友乙○○的……我有看到乙○○把
    海洛因包在衛生紙拿給別人，別人給他五百元或是四百元，
    甚至更多錢，金額不一定。」同日嗣並以證人身分具結證稱
    ：「乙○○的電話是0000000000號，他會要我幫
    他接電話，要我問對方：『要還多少錢？你是誰？』有時我
    會直接跟對方說在哪邊等，有時會將電話交給乙○○。我知
    道對方是要交易毒品。我幫乙○○送貨……我都約在埔鹽鄉
    南港村……我回去都把錢交給乙○○。（我）知道他有在販
    賣毒品」等語（見920號偵卷第3、4頁）。由此觀之，被告
    甲○○雖未每次均接聽電話或外出送貨（海洛因），然其確
    實有接聽購買毒品者之電話，並有送貨行為，且與同案被告
    乙○○間，在合同意思範圍以內，各自分擔犯罪行為之一部
    ，相互利用他人之行為，以達其犯罪之目的者，即應對於全
    部所發生之結果，共同負責。被告甲○○辯稱未販賣海洛因
    ，也不曾幫乙○○送貨，只有接聽過電話云云，核屬卸責之
    詞，並非可取。
(六)、此外，扣案之白色粉末十八小包，經送鑑定結果，均含第一
    級毒品海洛因成分，合計淨重一‧四一公克（空包裝總重五
    ‧三九公克），有法務部調查局九十六年二月十日調科壹字
    第○九六二三○一一四○○號鑑定書一紙在卷可按（見原審
    卷第34頁）。並有證人洪明輝指證交易毒品地點之照片四張
    、門號0000000000號行動電話自九十六年一月十
    一日至同年月十七日間之通聯紀錄一份、行動電話二支、門
    號0000000000號、0000000000號ＳＩ
    Ｍ卡各一張扣案足資佐證，事證已相當明確。
(七)、被告乙○○於本院請求傳喚證人陳素梅、洪明輝、楊宏評、
    陳志成四人到庭，惟被告二人之犯罪事實，依前述之說明已
    足以認定，故該四名證人所得證明之待證事實已臻明暸，依
    刑事訴訟法第一百六十三條之二第二項第三款之規定，應認
    無調查之必要，又該四名證人在原審均經傳喚作證，經被告
    乙○○及其辯護人行使詰問權，已充分保障被告乙○○詰問
    證人之權利，是本院認該四名證人，無再傳訊調查之必要。
(八)、綜上所述，被告乙○○辯稱僅賣給證人陳志成、陳素梅、洪
    明輝各一次及楊宏評二次海洛因，否認其他三次販賣第一級
    毒品海洛因予洪明輝之事實，及被告甲○○否認與被告乙○
    ○共同販賣毒品云云，所辯無非諉責之詞，均非可取。本件
    事證已臻明確，被告二人販賣第一級毒品犯行堪以認定，應
    予依法論科。
二、法律之適用：
(一)、核被告乙○○、甲○○多次販賣第一級毒品海洛因予陳志成
    、陳素梅、洪明輝及楊宏評牟利之行為，係犯毒品危害防制
    條例第四條第一項之販賣第一級毒品罪。被告二人為販賣而
    持有第一級毒品之低度行為，應為販賣第一級毒品之高度行
    為所吸收，不另論罪。被告二人就前開販賣第一級毒品犯行
    ，有犯意之聯絡及行為之分擔，均為共同正犯。
(二)、被告乙○○、甲○○二人上開販賣第一級毒品海洛因之犯行
    ，其等各次之犯罪行為均屬可分，應依其等犯罪之次數個別
    論罪，並分論併罰。按修正前刑法第五十六條連續犯之規定
    ，已於九十五年七月一日起廢除，本案被告二人犯罪均在九
    十五年七月一日之後，自無修正前刑法第五十六條連續犯之
    適用；又學理上所謂之「集合犯」，係一種構成要件類型，
    亦即立法者針對特定刑罰規範之構成要件，已預設其本身係
    持續實行之複次行為，具備反覆、延續之行為特徵，將之總
    括或擬制成一個構成要件之「集合犯」行為，此種犯罪以反
    覆實行為典型、常態之行為方式，具侵害法益之同一性，因
    刑法評價上為構成要件之行為單一，因而僅包括的成立一罪
    。而毒品危害防制條例第四條第一項之販賣第一級毒品，在
    九十五年七月一日修正刑法施行前，並未被認係「集合犯」
    ，而在上開刑法修正時（或在此後），亦未經立法機關另為
    「集合犯」之立法；且被告乙○○二人販賣第一級毒品之時
    間，前後時間長達半個月；販賣地點除被告乙○○居所附近
    外，並遍及彰化縣埔鹽鄉南港村百姓公廟、同村土地公廟、
    同村保安宮廟、彰化縣溪湖鎮○○路三山國王廟等；販賣之
    對象則包括陳素梅等四人，此類綿延半個月，異時、異地且
    異其對象之販賣毒品行為，主觀上難認出於一次決意，依社
    會通念，殊難認以評價為一罪為適當，自不得認僅成立包括
    一罪認應為數罪之評價，始符刑罰公平原則。故本案不採被
    告乙○○二人多次販賣第一級毒品，係屬「集合犯」之實質
    上一罪之見解，併此敘明。
(三)、被告乙○○於九十三年及九十四年間，曾先後因違反毒品危
    害防制條例案件，經臺灣臺中地方法院分別判處有期徒刑七
    月、八月確定，嗣並裁定其應執行有期徒刑一年二月，入監
    執行後，於九十四年十二月十五日假釋付保護管束，至九十
    五年二月二十七日未經撤銷假釋，視為執行完畢等情，有臺
    灣高等法院被告前案紀錄表一份附卷可證。被告乙○○於受
    有期徒刑之執行完畢後，五年以內故意再犯本件有期徒刑以
    上之罪，為累犯，應依刑法第四十七條第一項之規定，就罰
    金刑部分依法加重其刑，法定本刑為死刑或無期徒刑部分，
    則依法不得加重。
(四)、又被告二人僅販賣毒品約半個月，即為警查獲，又其等販賣
    海洛因之對象僅有陳素梅、洪明輝、楊宏評、陳志成四人、
    販賣海洛因所得合計僅四千元，所獲取之利益均非龐大，相
    較於長期大量販賣毒品之大毒梟或「大盤」、「中盤」毒販
    而言，所為對社會治安及國民健康之危害顯然較為輕微，倘
    仍均遽以處法定本刑之最低刑度即無期徒刑，實屬情輕法重
    ，且難謂符合罪刑相當性及比例原則，在客觀上足以令人感
    覺過苛而予以同情，爰均依刑法第五十九條之規定減輕其等
    之刑（並就乙○○罰金刑部分，先加後減之）。
(五)、按毒品危害防制條例第十七條規定：犯第四條第一項之罪，
    供出毒品來源，因而破獲者，得減輕其刑，其立法意旨重在
    鼓勵具體供出其上游販毒者，俾資追查該毒梟前手及其上游
    毒品，以杜絕毒品之蔓延與氾濫為目的。倘未因其自白進而
    查獲毒梟前手或其上游毒品者，自不得執此邀本條規定之寬
    減。被告乙○○雖辯稱：其於偵查中有供出毒品來源云云。
    然查，證人陳志成於九十六年一月二十三日警詢、偵訊中供
    述：向林樹山購買海洛因，及與林樹山聯絡之電話等情（見
    926號偵卷第30、31、39頁），檢警因此已獲悉林樹山可能
    販毒之線索，至九十六年三月十二日檢察官訊問被告乙○○
    關於林樹山之關係時，被告乙○○始供述其海洛因向林樹山
    購買等語（見同上卷第126頁），顯然檢警已因陳志成之陳
    述而查知林樹山，非因被告乙○○供述而查知其前手（林樹
    山），即不得依本條之規定寬減其刑。
三、撤銷原審判決及量刑之理由：
(一)、原審判決就被告乙○○、甲○○二人上開販賣第一級毒品海
    洛因之犯行罪證明確，予以論罪科刑，固非無見。惟1.被告
    二人上開販賣第一級毒品海洛因之犯行部分，原審判決認屬
    「集合犯」之實質上一罪，尚有未恰。2.檢察官起訴被告二
    人除本院認定有罪部分外，其餘販賣海洛因予陳素梅、楊宏
    評部分（詳後無罪部分），除證人陳素梅、楊宏評之指證外
    ，查無被告自白或有關連性之通聯紀錄可資佐證，公訴人偵
    查中及原審審理時又未能在第一時間（電話通聯後六個月內
    ）調查完整之通聯紀錄補強陳素梅、楊宏評之證詞，雖經本
    院依職權再調閱通聯紀錄，已逾六個月通聯紀錄保存期限，
    而查無其他證據可佐證被告二人其餘販賣海洛因予陳素梅、
    楊宏評（詳後無罪部分）之事實確屬實在，已詳述如前，而
    檢察官起訴被告二人多次販賣第一級毒品海洛因，亦認屬數
    罪關係，請求分論併罰。是以，公訴人起訴被告二人其餘販
    賣第一級毒品海洛因予陳素梅、楊宏評部分，應諭知無罪之
    判決，原審未予詳查（未詳細比對補強證據），仍就此部分
    判處被告二人罪刑，此部分亦有未恰。被告乙○○上訴意旨
    否認部分犯罪，部分有理由、部分無理由，被告甲○○上訴
    意旨否認犯罪，為無理由，但原審判決既有上開可議之處，
    仍屬無可維持，應由本院將原審判決均予撤銷改判。
(二)、爰審酌被告二人均明知施用毒品有害身心健康，竟憑販賣戕
    害身心之海洛因牟利，危害社會治安及國民健康，及其等共
    同販賣第一級毒品海洛因之犯罪情節、對國民健康所生危害
    之程度、被告乙○○於本案係基於主導犯罪之地位，且實際
    送貨之次數亦較被告甲○○為多、以及被告二人犯罪後之態
    度等一切犯罪情狀，各量處如主文第二、三項所示之刑，並
    均定其之應執行刑，以資懲儆。
(三)、扣案之第一級毒品海洛因十八包（合計淨重一‧四一公克）
    ，係第一級毒品，且其包裝袋附著毒品已無從析離（法務部
    調查局曾以93年3月19日調科壹字第09300113060號函釋在案
    ，見本院卷第144頁），應依毒品危害防制條例第十八條第
    一項前段規定，沒收銷燬之；行動電話二支，為被告二人所
    有、供販賣第一級毒品所使用之物，應依毒品危害防制條例
    第十九條第一項規定，沒收之。又被告二人共同販賣第一級
    毒品所得四千元，應依毒品危害防制條例第十九條第一項規
    定，沒收之，如全部或一部不能沒收時，以其財產抵償之。
    另扣案被告二人使用之門號0000000000號、00
    00000000號ＳＩＭ卡各一張，依國內電信公司定型
    化契約之約定，上開晶片卡之所有權仍屬電信公司所有，申
    請人僅因承租門號而取得使用權，非屬申請人所有，且非屬
    違禁物，核與沒收之要件不符，故不予宣告沒收。至其餘扣
    案物，均非被告供犯本案所用之物，且非違禁物，爰均不為
    沒收之諭知，併予敘明。
乙、無罪部分：
    公訴意旨據證人陳素梅、楊宏評於警詢或偵查中所證，認被
    告二人除本院認定上開有罪部分外，另外共同販賣海洛因予
    陳素梅二次，每次一千元；又共同販賣海洛因予楊宏評十六
    次，其中十四次每次一千元，其中二次每次二千元云云，固
    非無見。惟本院依「罪疑唯輕」之原則，就證人陳素梅、楊
    宏評歷次證詞，以其【有確實佐證部分】，認定其中期間最
    短、次數最少、金額最低者，以此最有利之原則認定被告二
    人販賣之時間、次數及其犯罪所得如犯罪事實欄所載，已如
    前述（見本判決理由欄貳、甲、一之(一)及(三)部分）。公訴意
    旨關於被告販賣予證人陳素梅、楊宏評之時間、次數、金額
    及所得認定與本判決犯罪事實欄所示記載不符部分，均無積
    極證據足資認定，應認該部分被告二人之犯罪不能證明，而
    且檢察官以各次販毒為數罪關係起訴，此部分自應為無罪之
    諭知。
據上論結，應依刑事訴訟法第三百六十九條第一項前段、第三百
六十四條、第二百九十九條第一項前段、第三百零一條第一項，
毒品危害防制條例第四條第一項、第十八條第一項前段、第十九
條第一項，刑法第十一條前段、第二十八條、第四十七條第一項
、第五十九條、第五十一條第五款，判決如主文。
本案經檢察官丙○○到庭執行職務。
中　　華　　民　　國　　96　　年　　9 　　月　　27　　日
            刑事第八庭  審判長法  官  羅  得  村
                              法  官  張  靜  琪
                              法  官  陳  宏  卿
上列正本證明與原本無異。
如不服本判決應於收受送達後十日內向本院提出上訴書狀，其未
敘述上訴之理由者並得於提起上訴後十日內向本院補提理由書（
均須按他造當事人之人數附繕本）。
                              書記官  柯  孟  伶
中　　華　　民　　國　　96　　年　　9 　　月　　27　　日
【附錄本案論罪科刑法條】
毒品危害防制條例第4條第1項：
製造、運輸、販賣第一級毒品者，處死刑或無期徒刑；處無期徒
刑者，得併科新臺幣 1 千萬元以下罰金。
